臺灣臺中地方法院刑事判決
111年度交簡上字第256號
上  訴  人
即  被  告  陳○○



上列上訴人即被告因過失傷害案件，不服本院111年度交簡字第2
57號中華民國111年5月31日第一審簡易判決(原起訴案號：111年
度偵字第20612號)，提起上訴，本院管轄之第二審合議庭判決如
下：
    主  文
上訴駁回。
陳○○緩刑貳年。
    犯罪事實及理由
一、按上訴得對於判決之一部為之。對於判決之一部上訴者，其
    有關係之部分，視為亦已上訴。但有關係之部分為無罪、免
    訴或不受理者，不在此限。上訴得明示僅就判決之刑、沒收
    或保安處分一部為之，刑事訴訟法第348條定有明文。又按
    中華民國110年5月31日修正通過之刑事訴訟法施行前，已繫
    屬於各級法院之案件，於施行後仍適用修正前刑事訴訟法第
    348條規定；已終結或已繫屬於各級法院而未終結之案件，
    於施行後提起再審或非常上訴者，亦同，刑事訴訟法施行法
    第7條之13定有明文。本案原審簡易判決後，於民國111年6
    月30日始繫屬於本院第二審，此有刑事聲明上訴狀暨其上所
    蓋本院收發室收件戳章及收件時間得憑【見本院111年度交
    簡上字第256號卷宗(下稱交簡上卷)第9頁】，從而本件上訴
    之效力及範圍自應依前揭規定加以認定，則本案檢察官並未
    提起上訴，上訴人即被告陳○○(下稱被告)僅就原簡易判決量
    刑是否過重及已依先前調解條件，給付新臺幣(下同)3萬元
    予告訴人陳○○，請求諭知緩刑等部分提起上訴(見交簡上卷
    第38、47頁)，是本件審判範圍應僅就原簡易判決關於量刑
    是否妥適乙節進行審理。
二、本案經本院合議庭審理結果，認原審簡易判決認事用法及量
    刑均無不當，應予維持，除增列「被告陳○○於本院審理時之
    自白」為證據外，其餘均引用如附件原審簡易判決記載之犯
    罪事實、證據及理由(含起訴書)，並補充論述本院認應駁回
    上訴之理由。
三、本案據以認定被告犯罪之被告以外之人於審判外之陳述：證
    人即告訴人陳○○於警詢及偵查中之證述與職務報告等部分，
    上訴人及被告在本院111年9月22日審理時，均表示同意作為
    證據使用(見交簡上卷第41-44頁)，復經本院審酌認上開警
    詢及偵詢分別為警員、檢察事務官依法通知詢問，又該職務
    報告則為承辦警員記載本案偵辦經過，該等證據之作成並無
    違法或不當之情況存在，應屬適當，依刑事訴訟法第159條
    之5第1項之規定，具有證據能力。又本案認定事實引用之卷
    內其餘非供述證據，均與本案待證事實具有關聯性，並無證
    據證明係公務員違背法定程序取得，依同法第158條之4規定
    反面解釋，亦均有證據能力。
四、被告上訴意旨略以：伊已經與告訴人成立調解，也已依照告
    訴人要求，將調解條件所約定金額新臺幣(下同)3萬元全部
    給付完畢，希能夠給伊緩刑機會；又原審判決刑度太重，希
    望從輕量刑等語。
五、經查：
　㈠按關於刑之量定，係實體法上賦予法院得為自由裁量之事項
    ，苟已斟酌刑法第57條各款所列情狀，而未逾越法定刑度，
    或濫用其權限，即不得任意指摘為違法，最高法院分別著有
    72年台上字第6696號、75年台上字第7033號等判決先例及95
    年度台上字第7315號、95年度台上字第7364號等判決意旨足
    供參照；又在同一犯罪事實與情節，如別無其他加重或減輕
    之原因，下級審法院量定之刑，亦無過重或失輕之不當情形
    ，則上級審法院對下級審法院之職權行使，原則上應予尊重
    ，最高法院亦著有85年度台上字第2446號判決要旨可供參照
    。查，本案被告所犯刑法第284條前段之過失傷害罪，其法
    定本刑為「1年以下有期徒刑、拘役或10萬元以下罰金」。
    原審就被告涉犯之過失傷害犯行，依刑法第284條前段、第6
    2條前段、第41條第1項前段，刑法施行法第1條之1第1項等
    規定，審酌被告駕車上路，本應注意遵守相關交通法規，竟
    疏未注意對向車道是否有直行車輛駛進該交岔路口之車行狀
    況，即率爾進入上開交岔路口左轉駛入益民路二路，致告訴
    人騎乘普通重型機車閃避不及，因而發生碰撞，造成告訴人
    受有前揭傷害，過失情節甚重；又被告雖與告訴人成立調解
    ，約定賠償告訴人3萬元，給付方式為自111年1月起，於每
    月15日前各給付1萬元，惟被告嗣後並未依約履行給付義務
    ，被告復於原審審理時，當庭表示願於次月20日一次付清3
    萬元等語，然迄至原審判決前，被告均未履行前開給付，其
    無視被害人再給予履行之機會，一再拖延，實非可取；兼衡
    以被告犯後於原審審理中坦承犯行之態度及被告就本案之肇
    事情節、告訴人所受之傷勢暨被告之教育智識程度及家庭經
    濟狀況等一切情狀，量處拘役20日，如易科罰金，以新臺幣
    1,000元折算1日之折算標準，要無任何違法或罪刑顯不相當
    之處，實難謂原審有何違法失當可言，故本件原審審酌被告
    於本案犯罪情節之各種情狀，所諭知判處之刑度，亦稱妥適
    。本院亦認原審量刑宣告，尚稱適法妥當，要無違誤之處，
    自應予維持，是其上訴為無理由，應予駁回。
　㈡被告未曾因故意犯罪受有期徒刑以上刑之宣告，有臺灣高等
    法院被告前案紀錄表1份附卷可佐(見交簡上卷第17頁)，本
    院審酌被告因一時失慮，致觸犯本件刑章，且於犯後坦承犯
    行，復已依調解條件賠償3萬元予告訴人，告訴人陳明同意
    給予被告緩刑機會等語，此有本院110年中司刑移調字第181
    6號調解程序筆錄1份、本院電話紀錄表1紙在卷可稽(見本院
    110年度交易字第1774號卷宗第27-28頁、交簡上卷第23頁)
    ，本院認為被告經此偵、審程序及科刑之宣告後，當能知所
    警惕，故認前開所宣告之刑以暫不執行為適當，爰依刑法第
    74條第1項第1款之規定，併予宣告緩刑2年，以啟自新。
據上論斷，應依刑事訴訟法第455條之1第1項、第3項、第364條
、第368條、第373條，刑法第74條第1項第1款，判決如主文。
本案經檢察官黃政揚提起公訴，檢察官黃芝瑋、謝道明到庭執行
職務。
中　　華　　民　　國　 111　　年　　10　　月　　27　　日
　　　　　　　　　　刑事第四庭審判長法　官　唐中興
                                    法  官  李怡真
                                    法  官  湯有朋
上為正本係照原本作成
不得上訴
                                    書記官  黃美雲
中　　華　　民　　國　 111　　年　　10　　月　　27　　日
附件：本院111年度交簡字第257號刑事簡易判決
臺灣臺中地方法院刑事簡易判決
111年度交簡字第257號
公　訴　人　臺灣臺中地方檢察署檢察官
被　　　告　陳○○　男(民國00年0月00日生)
　　　　　　　　　　身分證統一編號：Z000000000號
　　　　　　　　　　住高雄市○○區○○○路000巷0○0號2樓
　　　　　　　　　　居臺中市○里區○○路0段000巷0號
上列被告因過失傷害案件，經檢察官提起公訴（110年度偵字第2
0612號），本案受理後（110年度交易字第1774號），經被告自
白犯罪，本院認宜以簡易判決處刑，逕以簡易判決處刑如下：
    主    文
陳○○犯過失傷害罪，處拘役貳拾日，如易科罰金，以新臺幣壹仟
元折算壹日。
    犯罪事實
一、陳○○於民國109年12月3日16時52分許，駕駛車牌號碼0000-0
    0號自用小客車，沿臺中市大里區大明路由西往東方向行駛
    ，行經益民路2段與大明路之設有行車管制號誌（即紅綠燈
    號誌，且該號誌並未設有左轉專用燈號）交岔路口時，本應
    注意汽車行駛至交岔路口，轉彎車應讓直行車先行；而依當
    時情形天氣晴、夜間有照明、路面柏油、乾燥、無缺陷、無
    障礙物、視距良好，並無不能注意之情事，陳○○竟疏未對向
    車道已有直行車輛駛進上開交岔路口之車行狀況，即貿然駛
    入上開交岔路口欲在上述路口左轉往益民路2段方向行駛；
    適有陳○○騎乘牌照號碼NDV-2380號普通重型機車，沿臺中市
    大里區大明路由東往西方向直行駛進上開交岔路口，陳○○見
    狀閃避不及，其所騎乘之普通重型機車之前車頭遂於該交岔
    路口內與陳○○駕駛之車輛右側後車尾發生碰撞，陳○○因而人
    車倒地，致受有右側膝部擦傷之傷害。陳○○於肇事後停留於
    現場，並於有偵查犯罪職權之機關發覺其犯罪前，主動向據
    報前往現場處理本案車禍之員警坦承為肇事人，自首而接受
    裁判。
二、案經陳○○訴由臺中市政府警察局霧峰分局報告臺灣臺中地方
    檢察署檢察官偵查起訴。
    理    由
一、上開犯罪事實，業據被告陳○○於本院審理中坦承不諱（見本
    院交易字卷第94頁），核與證人即告訴人陳○○於警詢、偵查
    及準備程序中指證之情節相符（見偵卷第23至24頁、第95頁
    ，本院交易字卷第65頁），並有本院當庭勘驗被告所提出其
    駕駛自用小客車裝置之行車紀錄器影像之勘驗筆錄及影像擷
    圖在卷可查（見本院交易字卷第93至94頁、第97至101頁）
    ，復有臺中市政府警察局道路交通事故談話紀錄表2份、交
    通事故補充資料表、A1A2類交通事故攝影蒐證檢視表、臺中
    市政府警察局道路交通事故初步分析研判表、車輛詳細資料
    報表、證號查詢汽機車駕駛人、道路交通事故現場圖、道路
    交通事故調查報告表㈠㈡、現場暨車損照片、路口監視器影像
    翻拍照片在卷可稽（見偵卷第27至29頁、第35至39頁、第47
    至74頁）；且告訴人陳○○因本案車禍受有前述傷害，亦有長
    安醫院診斷證明書影本在卷足憑（見偵卷第45頁），足見告
    訴人確實因本案車禍而受傷。故被告前開任意性之自白，核
    與事實相符，應堪採信。
二、按汽車行駛至交岔路口，轉彎車應讓直行車先行，道路交通
    安全規則第102條第1項第7款定有明文。本案被告既考領有
    普通小型車之駕駛執照，有道路交通事故調查報告表㈡、公
    路監理電子閘門證號查詢汽車駕駛人1紙在卷可稽（見偵卷
    第51、59頁），是其對於前開規定自屬明知並予遵守。又本
    案交通事故發生之時，係天候晴、夜間有照明、柏油路面乾
    燥、無缺陷且無障礙物、視距良好等情，亦有卷附道路交通
    事故現場圖、道路交通事故調查報告表㈠、現場照片附卷可
    考，因此，被告客觀上並無不能注意之情事存在。詎被告竟
    於案發當時，駕駛前揭自小客車行抵上開交岔路口時，未確
    實注意對向車道有無直行車輛駛來，即逕行實施左轉之駕駛
    動作，則其既然根本未注意左轉時對向車道有無直行車輛駛
    來之行車狀況，當無可能遵守轉彎車讓由直行車先行之法定
    義務，以致被告駕車驟然左轉時，對向車道直行駛來之告訴
    人機車閃煞不及，造成告訴人機車之前車頭在該交岔路口內
    與被告汽車右側後車尾發生碰撞而肇禍，是以被告就本案車
    禍之發生自有過失存在甚明。
三、告訴人因本案車禍事故，受有右側膝部擦傷之傷害，有上開
    診斷證明書在卷可憑，且被告之過失與告訴人因本案車禍所
    受之前揭傷害間，具有相當因果關係存在，故被告自應負過
    失傷害人之責任。
四、綜上，本案事證已臻明確，被告前揭過失犯行，堪以認定。
五、論罪科刑：
  ㈠核被告所為，係犯刑法第284條前段之過失傷害罪。
  ㈡又被告於車禍發生後，於員警據報前往處理時在場，並在未
    經有偵查犯罪職權機關或公務員發覺其為犯人前，即向臺中
    市政府警察局霧峰分局霧峰交通隊員警承認其為肇事人，並
    願接受裁判，有臺中市政府警察局道路交通事故肇事人自首
    情形紀錄表在卷可按（見偵卷第41頁），是以，被告對於未
    經發覺之犯罪自首而接受裁判，合於自首之要件，爰依刑法
    第62條前段之規定，減輕其刑。
  ㈢爰以行為人之責任為基礎，審酌被告駕車上路，本應注意遵
    守相關交通法規，竟疏未注意對向車道是否有直行車輛駛進
    該交岔路口之車行狀況，即率爾進入上開交岔路口左轉駛入
    益民路二路，致告訴人騎乘普通重型機車閃避不及，因而發
    生碰撞，造成告訴人受有前揭傷害，過失情節甚重；又被告
    雖與告訴人於110年12月24日成立調解，約定賠償告訴人新
    臺幣（下同）3萬元，給付方式為自111年1月起，於每月15
    日前各給付1萬元等情，有本院110年度中司刑移調字第1816
    號調解程序筆錄附卷可參（見本院交易字卷第27至28頁），
    惟被告嗣後並未依約履行給付義務，被告復於本院111年3月
    21日審理時，當庭表示願於次月20日（即111年4月20日）一
    次付清3萬元等語（見本院交易字卷第94頁），然迄至本院
    判決前，被告均未履行前開給付，有本院公務電話紀錄在卷
    可考（見本院交易字卷103、105頁、交簡字卷第9頁），其
    無視被害人再給予履行之機會，一再拖延，實非可取；兼衡
    以被告犯後於本院審理中坦承犯行之態度及被告就本案之肇
    事情節、告訴人所受之傷勢暨被告之教育智識程度及家庭經
    濟狀況（見警詢筆錄受詢問人欄所載）等一切情狀，量處如
    主文所示之刑，並諭知易科罰金之折算標準。
六、應適用之法條：
  ㈠依刑事訴訟法第449條第2項、第3項。
  ㈡刑法第284條前段、第62條前段、第41條第1項前段，刑法施
    行法第1條之1第1項，逕以簡易判決處刑如主文。
七、如不服本件簡易判決，得自判決書送達之翌日起20日內，以
    書狀向本院提起上訴，上訴於本院第二審合議庭（須附繕本
    ）。
本案經檢察官黃政揚提起公訴，檢察官黃芝瑋到庭執行職務。
中　　華　　民　　國　　111 　年　　5 　　月　　31　　日
                  刑事第八庭    法  官  江文玉
以上正本證明與原本無異。
告訴人或被害人如不服判決，應備理由具狀向檢察官請求上訴，
上訴期間之計算，以檢察官收受判決正本之日起算。
                                書記官  黃珮華
中　　華　　民　　國　　111 　年　　5 　　月　　31　　日
附錄論罪科刑法條
中華民國刑法第284條
因過失傷害人者，處1年以下有期徒刑、拘役或10萬元以下罰金
；致重傷者，處3年以下有期徒刑、拘役或30萬元以下罰金。